【裁判字號】    95,台上,2919
【裁判日期】    951222
【裁判案由】    侵權行為損害賠償
【裁判全文】
最高法院民事判決            九十五年度台上字第二九一九號
上  訴  人  建盟冷凍廠有限公司
                    號
法定代理人  乙○○
訴訟代理人  林金宗律師
被 上訴 人  甲  ○
            禎祥食品工業股份有限公司
法定代理人  丙○○
上列當事人間請求侵權行為損害賠償事件，上訴人對於中華民國
九十四年十一月一日台灣高等法院台南分院第二審判決（九十三
年度重上字第四九號），提起上訴，本院判決如下：
    主  文
上訴駁回。
第三審訴訟費用由上訴人負擔。
    理  由
上訴人起訴主張：被上訴人禎祥食品工業股份有限公司（下稱禎
祥公司）於民國九十年四月二十三日、三十日向伊承租坐落嘉義
縣朴子市朴子工業區一街一三號廠房內之二○六、二○七號冷凍
庫房貯藏毛豆。因該公司員工即被上訴人甲○違反租約約定，堆
疊存放毛豆之紙箱過高，撞擊冷凍庫房上方之照明燈具，致冷凍
庫房於九十年五月三日發生火災，伊受有拆除重建費用新台幣（
以下同）二百五十六萬二千一百二十六元及相當於租金之四百十
四萬元之損害等情，爰依民法第一百八十八條第一項規定，求為
命被上訴人連帶給付六百七十萬二千一百二十六元，並加計遲延
利息之判決。
被上訴人則以：禎祥公司與上訴人之租約並未約定應如何存放毛
豆，且九十年五月三日下午，甲○曾告知上訴人公司之負責人乙
○○冷凍庫內有異味，懷疑風車馬達有問題，乙○○前往察看，
對於甲○堆疊紙箱之方式亦未有意見，可見甲○未違反約定。況
禎祥公司為承租人，依民法第四百三十四條規定，僅就重大過失
負賠償責任，而甲○縱有疏失，亦僅係輕過失，上訴人亦不得請
求伊賠償等語，資為抗辯。
原審斟酌全辯論意旨及調查證據之結果，以：上訴人主張被上訴
人禎祥公司向其承租上述冷凍庫房存放毛豆，被上訴人甲○為禎
祥公司之受僱人，擔任堆放毛豆工作，該冷凍庫房於九十年五月
三日下午發生火災毀損等情，為兩造不爭之事實。上訴人雖主張
係因甲○將毛豆堆疊過高，撞擊冷凍庫房內之照明燈具引起火災
，惟為被上訴人所否認，而經嘉義縣消防局鑑驗，雖認二○六號
冷凍庫右前方受燒較嚴重，研判為起火處，但亦認無具體跡證無
法研判起火原因。另禎祥公司因本件火災對於上訴人提起損害賠
償之訴（台灣嘉義地方法院九十年度重訴字第一五六號，下稱另
案），法院囑託台灣省電機技師公會（下稱電機技師公會）就本
件火災發生原因為鑑定，其鑑定結論為：1.就現場裝置之電氣設
備，可能發生火災原因如下：如照明燈為點亮狀態下，因照明燈
引燃包裝毛豆之紙箱最有可能（因現場照明燈電源開關於救災時
已破壞，因此無法判別照明燈之開關是否導通，另現場堆置物〈
包裝毛豆之紙箱〉已清除，堆置情況不明，因此無法研判其與燈
具接觸之可能性）。2.現場二○六號冷凍庫內電路設備未符合「
屋內線路裝置規則」等語，有驗收報告書附卷可稽。該鑑定認照
明燈在點亮狀態之前提下，始可能引燃包裝毛豆之紙箱致生火災
，而上訴人就該前提事實存在並未能舉證證明，且甲○陳稱「堆
完（毛豆）之後我將電燈關掉，門關上」等語，則在冷凍庫關門
熄燈且冷凍房運轉中，是否會發生照明燈引燃紙箱之情形，已非
無疑。況電機技師公會亦認冷凍庫內電路設備未符合「屋內線路
裝置規則」，就系爭冷凍庫電路設備是否符合規定乙節，上開驗
收報告書明載：依「屋內線路裝置規則」之相關規定，系爭冷凍
庫房裝置之電動機（送風機）應屬耐壓防爆構造或內壓防爆構造
；所使用之燈具應屬耐壓防爆型，並在該燈具上應明顯標示其所
許可之最大瓦數，且每一燈具應有適當防護或藉裝置位置以防止
機械上之損傷。惟系爭冷凍庫內之電動機（送風機）及燈具均僅
採用一般構造型式等語。上訴人既未依規定裝置燈具，本具有相
當之危險性，且鑑定人即電機技師公會技師陳乃鏌稱「起火點附
近只有鹵素燈是熱源，當時我到現場鑑定時鹵素燈已經破裂。PV
C電源線絕緣被破壞（如化學性質改變）或PVC表皮破損時就會產
生短路現象。如果電源線在鹵素燈的正前面，在一般常溫（攝氏
二十八度）下就會被燒熔，因為鹵素燈前方燈罩處溫度可達攝氏
二九一度」等語，故前開驗收報告書雖排除因電線短路走火致生
火災之可能性，但亦無從據以判定火災係甲○堆放毛豆紙箱過高
所致。再者，被上訴人抗辯其承租之冷凍庫需保持攝氏零下十八
度貯存毛豆，始不會影響毛豆品質等情，為上訴人所不爭，參以
甲○於另案勘驗現場時陳稱「堆放之毛豆站板較高的離冷凍管約
十公分，較矮的約二十公分，較高部分距照明燈約二至五公分」
、「風扇前面堆三層，門前堆二層，風扇下面三層，裡面均堆四
層到門前滿為止，堆置方式由內向外，由左、右往中間堆」等語
，則甲○當時應已循系爭冷凍庫內電氣設備之位置順勢堆放毛豆
紙箱，並與冷凍管及照明燈保持距離，預留相當之空間，以達冷
凍貯藏效果，以維持毛豆鮮度，衡諸常情，應無上訴人所稱因毛
豆紙箱堆疊過高而撞擊冷凍庫房內之照明燈具之情事。況上訴人
公司負責人乙○○陳稱伊於火災發生當日下午二時許因甲○表示
冷凍庫有異味，曾至現場查看，當時已堆放很滿，甲○已快堆完
，該日伊對於甲○之堆放方式未予制止等語，益見甲○堆放毛豆
紙箱應無不當。參以乙○○曾以電機技師公會之驗收報告書為依
據，向檢察官告訴甲○涉犯公共危險罪，惟經台灣嘉義地方法院
檢察署檢察官為不起訴處分，並經台灣高等法院台南分院檢察署
駁回其再議之聲請確定，其聲請交付審判，亦經台灣嘉義地方法
院裁定駁回確定，有各該檢察官處分書及刑事裁定可稽，顯無從
認系爭冷凍庫發生火災係因甲○堆疊毛豆紙箱不當所造成。再電
機技師公會之報告書已載明「火災現場堆置物品已清理，原現場
堆置物（包裝毛豆之紙箱）已清除，二０六號冷凍庫門已破壞，
裝設門旁之照明燈開關亦已破壞」等語，可見已無可能再為鑑定
，是上訴人聲請向台灣區製冰冷凍冷藏工業同業公會函查系爭冷
凍庫失火原因等事項，即無調查之必要。上訴人既未能舉證證明
本件火災之起火原因係因被上訴人堆放毛豆紙箱過高撞擊冷凍庫
房內之照明燈具所致，則其本於侵權行為規定，請求被上訴人連
帶賠償冷凍庫房重建費用及租金損害共六百七十萬二千一百二十
六元並其遲延利息，即屬無據，應予駁回。為其心證所由得，爰
維持第一審所為上訴人敗訴之判決，駁回其上訴，經核於法並無
不合。又原審既認無證據證明本件火災發生與被上訴人甲○堆放
毛豆紙箱之行為有關，則甲○及其僱用人禎祥公司即不負侵權行
為損害賠償責任；是原審就甲○是否僅負承租人之重大過失責任
及兩造有無約定被上訴人應如何堆放毛豆等部分之論斷，核屬贅
述，其當否即與判決結果無涉，其未依上訴人聲請向稅捐機關調
取兩造間租約，即無謂理由不備可言。上訴論旨，指摘原判決為
不當，聲明廢棄，非有理由。
據上論結，本件上訴為無理由。依民事訴訟法第四百八十一條、
第四百四十九條第一項、第七十八條，判決如主文。
中    華    民    國  九十五  年   十二   月  二十二  日
                      最高法院民事第五庭
                          審判長法官  吳  啟  賓
                                法官  高  孟  焄
                                法官  謝  正  勝
                                法官  鄭  玉  山
                                法官  袁  靜  文
      本件正本證明與原本無異
                                      書  記  官
中    華    民    國  九十六  年    一    月    三    日
                                                      Ｑ


司法院資訊處製作；財團法人民間司法改革基金會備份。
